【裁判字號】    98,易,807
【裁判日期】    980518
【裁判案由】    毒品危害防制條例
【裁判全文】
臺灣臺北地方法院刑事判決               98年度易字第807號
公  訴  人  臺灣臺北地方法院檢察署檢察官
被      告  甲○○
上列被告毒品危害防制條例案件，經檢察官提起公訴（98年度毒
偵字第837 號），本院判決如下：
    主  文
甲○○施用第二級毒品，累犯，處有期徒刑陸月，如易科罰金，
以新臺幣壹仟元折算壹日。
    事  實
一、甲○○前曾於民國88年間因施用毒品案件，經本院於88年5
    月19日以88年度毒聲字第1251號裁定送觀察勒戒後，因認有
    繼續施用毒品傾向，經本院於88年6 月15日以88年度毒聲字
    第1464號裁定送強制戒治，嗣經評定其執行成效合格，而無
    繼續戒治之必要，經本院於88年12月16日以88年度毒聲字第
    3147號裁定停止戒治，所餘戒治期間付保護管束，詎其於保
    護管束期間，繼續施用毒品，經本院於89年6 月29日以89年
    度毒聲字第1446號裁定撤銷停止戒治，令入戒治處所施以強
    制戒治，於90年1 月17日執行完畢，並經臺灣臺北地方法院
    檢察署檢察官於90年6 月20日以90年度戒毒偵字第141 號為
    不起訴處分確定；復於90年至91年間因施用毒品案件，經本
    院於91年1 月11日以91年度毒聲字第4 號裁定令入戒治處所
    施以強制戒治，並經臺灣臺北地方法檢察署檢察官就施用部
    分聲請簡易判決處刑，經本院於91年11月21日以91年度訴緝
    字第164 號分別判處有期徒刑1 年及5 月，應執行有期徒刑
    1 年4 月確定，其先入監執行強制戒治處分，嗣經評定其執
    行成效合格，經本院於92年3 月19日以92年度毒聲字第507
    號裁定停止強制戒治，所餘期間付保護管束，而於92年4 月
    15日停止戒治出所；另於92年8 月間起至12月間止因施用毒
    品案件，經本院於93年9 月30日以93年度易字第297 號判處
    有期徒刑10月，嗣經提起上訴，經臺灣高等法院於93年11月
    26 日 以93年度上易字第1836號駁回上訴確定；又於93年間
    因偽造文書案件，經臺灣板橋地方法院於93年12月13日以93
    年度簡字第4525號判處有期徒刑6 月確定。上開2 罪經合併
    定應執行有期徒刑1 年2 月，且與上開有期徒刑1 年4 月之
    刑接續執行，於95年5 月24日假釋出監，並於95年8 月30日
    縮刑期滿假釋未被撤銷視為執行完畢；另於97年9 月、10月
    間再因施用毒品案件，經本院於98年3 月25日分別判處有期
    徒刑6 月、有期徒刑6 月。
二、詎甲○○猶未戒除毒癮，復基於施用第二級毒品甲基安非他
    命之犯意，於98年2月3日下午某時許，在臺北市○○區○○
    路572號2樓住處，非法施用第二級毒品甲基安非他命1次。
    嗣經警員於98年2月4日持本院所核發之搜索票前往上揭處所
    執行搜索時，經甲○○同意由警員對其採集尿液送檢驗結果
    ，呈甲基安非他命陽性反應，而查知上情。
三、案經臺北市政府警察局信義分局報請臺灣臺北地方法院檢察
    署檢察官偵查起訴。
    理  由
一、上揭犯罪事實，業據被告甲○○於本院審理時坦承不諱（見
    本院98年5月4日準備程序筆錄），且被告為警查獲時所採尿
    液經送檢驗結果，呈甲基安非他命陽性反應，有臺灣尖端先
    進生技醫藥股份有限公司濫用藥物尿液檢驗報告1份在卷可
    稽，足徵被告前開施用毒品自白，與事實相符合，堪予採信
    。又按民國92年7 月9 日新修正之毒品危害防制條例刪除2
    犯及3 犯之規定，一改修法前繁雜之處遇程序，僅將施用毒
    品者簡化區分為初犯、再犯，並認施用毒品者係屬病患性犯
    人，以觀察、勒戒戒除其身癮，並以強制戒治去除其心癮。
    經觀察、勒戒或強制戒治執行完畢釋放後，若係5 年後再犯
    該條例第10條施用毒品罪者，與同條例第20條第1 項、第2
    項關於「初犯」之處理方式相同，檢察官應先聲請法院裁定
    令被告入勒戒處所觀察、勒戒，並視有無繼續施用毒品傾向
    ，決定應予釋放、為不起訴之處分，或應聲請法院裁定令入
    勒戒處所強制戒治；若係5 年內「再犯」同條例第10條施用
    毒品罪者，依同條例第23條第2 項規定，檢察官則應依法追
    訴。觀諸該條例第20條第3 項之修正理由：「觀察、勒戒或
    強制戒治5 年後再犯者，顯見前所實施之觀察、勒戒或強制
    戒治已足以遮斷其施用毒品之癮，為期自新及協助其戒除毒
    癮，對此5 年後再犯者，爰明定仍適用初犯之規定，先經觀
    察、勒戒、強制戒治之程序。」及同條例第23條第2 項之修
    正理由：「為配合簡化施用毒品犯之刑事處遇程序，並鑑於
    經觀察、勒戒或強制戒治執行完畢釋放後5 年內再犯者，其
    再犯率甚高，原據以實施之觀察、勒戒及強制戒治既已無法
    收其實效，自應施以刑事處遇。」顯然如施用毒品者係前經
    觀察、勒戒或強制戒治等治療程序執行完畢5 年後，始再施
    用毒品之「初犯」，因前所執行之觀察、勒戒或強制戒治已
    足收戒除毒癮之效，自應重新執行觀察、勒戒或強制戒治等
    治療程序，並於治療程序執行完畢後，由檢察官為不起訴處
    分，毋庸對之追訴處罰；反之，在「再犯」之情形，因其先
    前所為治療程序顯未能收戒斷毒癮之效，且考量施用毒品者
    之再犯率偏高，乃簡化其刑事處遇程序，而逕予追訴處罰，
    不再施以治療程序。參酌上開立法理由，修正毒品危害防制
    條例就施用毒品者，祇於「初犯」及「5 年後再犯」2 種情
    形，有其追訴條件之限制，即須於初犯經觀察、勒戒或強制
    戒治釋放後，5 年內均無施用毒品之行為，始能認其前所實
    施之觀察、勒戒或強制戒治已足遮斷毒癮，而得於5 年後再
    犯時，再予適用初犯之規定，重行觀察、勒戒等程序。倘5
    年內已經再犯，被依法追訴處罰，縱其第3 次（或第3 次以
    上）施用毒品之時間在初犯釋放5 年以後，即與「5 年後再
    犯」之情形有別，且因已於「5 年內再犯」，顯見其再犯率
    甚高，原實施觀察、勒戒或強制戒治，已無法收其實效，而
    無5 年戒斷期之存在，自無再經觀察、勒戒及強制戒治之必
    要，應由檢察官逕行起訴，始符新法修正之本旨（最高法院
    95 年 度臺非字第59號、第65號判決意旨參照）。查被告本
    件施用毒品犯行非屬「初犯」及「5 年後再犯」之情形，依
    上開說明，自應依法論科。綜上所述，本件事證明確，被告
    犯行洵堪認定，應依法論科。
二、按甲基安非他命係毒品危害防制條例第2 條第2 項第2 款所
    規範之第二級毒品，被告予以施用，是核被告所為係犯同條
    例第10條第2 項之施用第二級毒品罪。其施用第二級毒品甲
    基安非他命前持有第二級毒品之低度行為，為施用之高度行
    為所吸收，不另論罪。又被告有事實欄所載之犯罪科刑及執
    行情形，此有臺灣高等法院被告前案紀錄表存卷可按，其受
    有期徒刑之執行完畢後5 年以內再故意犯本件有期徒刑以上
    之罪，係屬累犯，應依法加重其刑。爰審酌被告前有毒品前
    科，竟仍不知改悔，陷於毒癮而難以自拔，危害國民健康，
    及其犯罪之動機、手段、於本件犯罪後尚能坦承犯行，態度
    良好，量處如主文所示之刑，並諭知易科罰金之折算標準。
據上論斷，應依刑事訴訟法第299條第1項前段，毒品危害防制條
例第10條第2項，刑法第11條、第41條第1項前段、第47條第1項
，判決如主文。
本案經檢察官楊雅清到庭執行職務。
中    華    民    國    98    年    5     月    18    日
                       臺灣臺北地方法院刑事第十七庭
                                   法  官  賴淑美
上正本證明與原本無異。
如不服本判決應於收受送達後10日內向本院提出上訴書狀，並應
敘述具體理由；其未敘述上訴理由者，應於上訴期間屆滿後20日
內向本院補提理由書（均須按他造當事人之人數附繕）「切勿逕
送上級法院」。
                                   書記官  許翠燕
中    華    民    國    98    年    5     月    19    日
附錄本件判決論罪科刑法條全文：
毒品危害防制條例第10條
施用第一級毒品者，處六月以上五年以下有期徒刑。
施用第二級毒品者，處三年以下有期徒刑。


司法院資訊處製作；財團法人民間司法改革基金會備份。
